臺灣臺北地方法院民事判決　九十年度訴字第二八八○號
　　原　　　告　甲○○
　　　　　　　　　　　　送達代.
　　　　　　　　乙○○
右當事人間請求履行協議書等事件，本院判決如左：
    主    文
被告己○○、丙○○應連帶給付原告新台幣壹佰貳拾萬元。
原告其餘之訴駁回。
訴訟費用由被告己○○、丙○○連帶負擔。
    事    實
甲、原告方面：
壹、聲明：
  一、先位聲明：戊○應與被告己○○、丙○○、乙○○連帶給付原告新台幣壹佰貳
                拾萬元。
  二、備位聲明：
  （一）確認原告與被告間就戊○所有坐落新店市○○段德高嶺小段二四一之三、二
        四一之五、二四三、二四四地號土地以台北縣新店地政事務所八十二年十二
        月二十九日收件八二新登字第０四九五九七號設定抵押權法律關係與抵押債
        權均存在。
  （二）戊○與被告丙○○、乙○○、己○○應配合原告至台北縣新店地政事務所辦
        理變更為抵押債務人，義務人為戊○之抵押權變更登記。
貳、陳述略稱：
  一、緣戊○同意依照與原告於八十四年二月十五日之協議書第二條，由原告實施以
      戊○為設定義務人兼債務人（註：被告乙○○、丙○○、己○○偽造戊○之借
      款本票設定抵押權與原告）、原告為抵押權人之抵押權，進行拍賣抵押物手續
      ，並經台北地方法院民事執行處以八十四年民執宙字第二一七六號案、八十八
      年度民執午字第八０四０號案辦理中，於前開八十八年度民執午字第八０四０
      號案辦理至原告拍定執行土地上，發生台北地方法院檢察署執行處發函台北地
      方法院民事執行處沒收執行案件中，被偽造之本票。是以前開執行案件因為本
      票被沒收而呈現無債權憑證之狀態，致拍定無法確定，而無法核發權利移轉證
      明書。幾經折衝故而須提起本件訴訟。
  二、本件起訴請求丙○○、己○○、乙○○連帶給付新台幣（以下同）一百二十萬
      元之事實乃援引台北地方法院八十五年度訴字第一一七０號刑事判決內容記載
      略如下：查被告丙○○、己○○因持戊○之土地所有權狀及偽造戊○之本票向
      原告借得新台幣（以下同）一百二十萬元，被告丙○○、己○○並帶同原告至
      代書事務所處就戊○上開所有權狀土地設定抵押權與原告，並登記原告為抵押
      權人，戊○為債務人兼抵押債務人。台北地方法院檢察署八十四年度偵緝字第
      五五一號起訴書、同署八十四年度偵緝字第七０一號起訴書就此犯罪事實記載
      更為詳實。
  三、是原告依據上開所述事實，本於借貸關係及侵權行為法律關係請求被告己○○
      、丙○○、乙○○連帶給付如訴之聲明款項。
參、證據：提出協議書一件、台灣台北地方法院民事執行處八十四年民執宙字第二一
    七六號案通知一件、八十八年度民執午字第八０四０號案通知書一件、台灣台北
    地方法院八十五年度訴字第一一七０號刑事判決一件、台灣台北地方法院檢察署
    檢察官八十四年度偵緝字第五五一號、八十四年度偵緝字第七０一號起訴書一件
    （均影本）、土地登記謄本正本一份為證。
乙、被告方面：
  被告均未於言詞辯論期日到場，亦未提出書狀作何聲明或陳述。
丙、本院依職權調閱本院民事執行處八十四年民執宙字第二一七六號、八十八年度民
    執午字第八０四０號民事執行卷宗、本院八十五年度訴字第一一七０號刑事卷宗
    、台灣台北地方法院檢察署八十四年度偵緝字第五五一號、八十四年度偵緝字第
    七０一號偵查卷宗。
    理      由
甲、程序方面：
  一、本件被告均未於言詞辯論期日到場，核無民事訴訟法第三百八十六條所列各款
      情形，應依原告之聲請，由其一造辯論而為判決。
  二、原告起訴其備位聲明原請求：（一）確認原告與戊○就戊○所有坐落新店市○○段德高嶺小段二四一之三、二四一之五、二四三、二四四地號土地設定抵押
      權與原告之抵押權暨抵押債權均存在。（二）戊○與被告丙○○、乙○○、己○○應配合原告至台北縣新店地政事務所辦理變更為抵押債務人，義務人為戊○之抵押權變更登記。嗣於訴訟繫屬中之九十年八月二日具狀變更為請求：（
      一）確認原告與被告間就戊○所有坐落新店市○○段德高嶺小段二四一之三、
      二四一之五、二四三、二四四地號土地以台北縣新店地政事務所八十二年十二
      月二十九日收件八二新登字第０四九五九七號設定抵押權法律關係與抵押債權
      均存在。（二）戊○與被告丙○○、乙○○、己○○應配合原告至台北縣新店
      地政事務所辦理變更為抵押債務人，義務人為戊○之抵押權變更登記。核係不
      變更訴訟標的而擴張應受判決事項之聲明及更正法律上之陳述，與民事訴訟法
      第二百五十五條第一項第三款及第二百五十六條規定尚無不合，合先敘明。
乙、得心證之理由：
  一、原告主張被告丙○○、己○○因持戊○之土地所有權狀及偽造戊○之本票向伊
      借得一百二十萬元，被告丙○○、己○○並帶伊至代書事務所處就戊○上開所
      有權狀土地設定抵押權與伊，並登記為抵押權人，戊○為債務人兼抵押債務人
      等之事實，已據其提出與所述相符之台北地方法院檢察署八十四年度偵緝字第
      五五一號、八十四年度偵緝字第七０一號起訴書、本院八十五年度訴字第一一
      七０號刑事判決各一件為證，被告則未提出書狀答辯以供斟酌，應認原告之主
      張為可採信。
  二、按數人共同不法侵害他人之權利者，連帶負損害賠償責任。民法第一百八十五
      條第一項前段定有明文。查，被告丙○○、己○○因偽造戊○之本票共同向原
      告詐騙借得一百二十萬元，業據認定如上，其二人即屬共同不法侵害原告之權
      利，致原告受損害，自應連帶負損害賠償責任。從而，原告依據侵權行為法律
      關係，請求被告丙○○、己○○連帶賠償原告一百二十萬元，為有理由，應予
      准許。原告此部分先位之訴既有理由，其備位聲明部分即毋庸予以審酌，附予
      敘明。
  三、至原告請求被告乙○○亦應連帶負損害賠償責任云云。經查，前開對原告為侵
      權行為者為被告丙○○、己○○，乙○○雖因戊○同意移轉前開土地之應有部
      分而取得戊○上開土地之所有權狀，然乙○○並未參與原告實施侵權行為，原
      告先位聲明併請求乙○○應連帶賠償其損害，及備位聲明求為判決確認對於乙○○就上開土地之抵押權法律關係及抵押債權均存在、並配合辦理變更抵押權
      設定登記等，即均屬無據，均不應准許。
  四、因本案事證已臻明確，原告其餘主張陳述及所提之證據，毋庸再予審酌，附此
      敘明。
丙、結論：
  本件原告之訴為一部有理由、一部無理由，依民事訴訟法第三百八十五條第一項前
  段、第七十九條但書、第八十五條第一項但書、第二項，判決如主文。
中　　　華　　　民　　　國　　九十一　　年　　　一　　　月　　三十一　　日
                                  民事第三庭法      官　張明輝
右為正本係照原本作成
如對本判決上訴，須於判決送達後廿日內向本院提出上訴狀
中　　　華　　　民　　　國　　九十一　　年　　　一　　　月　　三十一　　日
　　　　　　　　　　　　　　　　　　　　　　法院書記官　周其祥
